【裁判字號】    98,親,26
【裁判日期】    980825
【裁判案由】    否認子女
【裁判全文】
臺灣新竹地方法院民事判決               98年度親字第26號
原      告  甲○○  民國○○年.
被      告  丙○○  民國○○年.
            乙○○  民國○○年.
上列當事人間請求否認子女事件，本院於民國98年8月11日辯論
終結，判決如下：
    主      文
確認被告丙○○、乙○○非原告與林俊（民國○○年○月○○日生，
身分證統一編號：Ｚ000000000號，民國78年3月5日歿）之婚生子
女。
訴訟費用新台幣3,000元由原告負擔。
    事實及理由
一、程序方面：被告丙○○經合法通知，未於最後言詞辯論期日
    到場，核無民事訴訟法第386條各款所列情形，爰依原告聲
    請，由其一造辯論而為判決。
二、原告起訴主張：原告與已故之林俊於民國（下同）34年4月1
    7日結婚，婚後生下訴外人羅陳月貴後，林俊即至花蓮與其
    他女子共同生活，其後原告與訴外人陳炎山共同生活，並分
    別於46年及49年間生下被告丙○○及乙○○。雖其後原告於
    51年1月30日與林俊離婚，但因被告二人係原告於與林俊婚
    姻關係存續中所生，依民法第1063條之規定，被推定為林俊
    之婚生子女，並登載於戶籍上。是爰依民法第1063條第2項
    及民法親屬編施行法第8條之1之規定，訴請確認被告二人非
    原告與林俊之婚生子女，並請求引用鈞院97年度親字第51號
    卷內之長庚醫院鑑定報告等語。
三、被告丙○○未於最後言詞辯論期日到場，惟前曾到庭陳稱：
    被告二人確實不是林俊所生之子女。
四、被告乙○○則謂：被告丙○○、乙○○確實不是林俊之子女
    。
五、得心證之理由：
（一）按從子女出生日回溯第181日起至第302日止為受胎期間；
      又妻之受胎，係在婚姻關係存續中者，推定其所生子女為
      婚生子女，民法第1062條第1項、第1063條第1項定有明文
      。經查，原告與林俊係於34年4月17日結婚，嗣於51年1月
      30日離婚，而被告丙○○、乙○○分於46年10月5日、49
      年8月6日出生之事實，業據原告提出戶籍謄本、除戶謄本
      為證，自堪信原告此部分之主張為真。從而被告丙○○、
      乙○○之受胎，既在原告與林俊婚姻關係存續中，應推定
      其二人為林俊之婚生子女。
（二）次按民法第1063條第1項關於婚生子女的推定，夫妻之一
      方或子女能證明子女非為婚生子女者，得提起否認之訴；
      前項否認之訴，夫妻之一方自知悉該子女非為婚生子女之
      時起二年內為之，同條第2項亦定有明文。又夫妻已逾中
      華民國96年5月4日修正前之民法第1063條第2項規定所定
      期間，而不得提起否認之訴者，得於修正施行後二年內（
      即98年5月25日之前）提起之，亦為民法親屬編施行法第8
      條之1所明定。經查，原告提起本件訴訟係在98年5月13日
      ，是其提起本件訴訟顯未逾法定得提起否認之訴之期間。
      而原告主張其與林俊生下訴外人羅陳月貴，而被告丙○○
      、乙○○並非林俊與其所生之事實，業經財團法人長庚紀
      念醫院林口分院鑑定後認：「一、羅陳月貴與丙○○部分
      ：1.無法排除羅陳月貴與丙○○的同母異父姊妹關係。2.
      粒腺體是由母親直接體遺傳給小孩。因此同一母親所生的
      子女均應有相同的粒腺體基因序列。如果粒腺體基因序列
      不同，則可排除相同母系之關係。羅陳月貴和丙○○具有
      相同的粒腺體基因序列。因此，可以證實羅陳月貴與丙○
      ○應為相同母系之關係。3.其同母異父弟弟乙○○的X染
      色體為DXS7132 13.2，DXS101 27，DXS6789 14.2，DXS98
      1 14.3，HPRTB 13，此為母親其中之一條染色體。因此可
      以得知，羅陳月貴和丙○○所具有之相同的X染色體，DXS
      7132 13.2/13.2，DXS101 25，DXS6789 15.2/19.2，DXS9
      81 12.3/13.2，HPRTB 13，來自於母親之另一條X染色體
      。4.父親會將唯一的一條X染色體，遺傳給女兒，若為相
      同父親則應有一條相同之X染色體，如果沒有則可以排除
      同父系的關係。羅陳月貴與丙○○並不具有相同之X染色
      體（兩人之間表現有三條X染色體），更加可以確定羅陳
      月貴與丙○○不具有相同父親之姊妹關係。5.累積同母異
      父姊妹關係係數（CSI）為1,659.27。就是說『羅陳月貴
      是丙○○的同母異父姊姊』這一個可能性與『任何中國女
      性偶然具有是丙○○的同母異父姊姊所須具備的基因半型
      （Obligatory genes）』這一個可能性相比，大約為1,65
      9.27倍。6.同母異父姊妹概率（SP）為99.94%。也就是說
      『羅陳月貴與丙○○的同母異父姊妹關係確定率』為99.9
      4%。因此『羅陳月貴是丙○○的同母異父姊姊』這一個假
      設由此次測試實務上可以證實。二、羅陳月貴與乙○○部
      分：1.無法排除羅陳月貴與乙○○的同母異父姊弟關係。
      2.粒腺體是由母親直接體遺傳給小孩。因此同一母親所生
      的子女均應有相同的粒腺體基因序列。如果粒腺體基因序
      列不同，則可排除相同母系之關係。羅陳月貴和乙○○具
      有相同的粒腺體基因序列。因此，可以證實羅陳月貴與乙
      ○○應為相同母系之關係。3.累積同母異父姊弟關係係數
      （CSI）為620.42。就是說『羅陳月貴是乙○○的同母異
      父姊姊』這一個可能性與『任何中國女性偶然具有是乙○
      ○的同母異父姊姊所須具備的基因半型（Obligatory gen
      es）』這一個可能性相比，大約為620.42倍。4.同母異父
      姊弟概率（SP）為99.84%。也就是說『羅陳月貴與乙○○
      的同母異父姊弟關係確定率』為99.84%。因此『羅陳月貴
      是乙○○的同母異父姊姊』這一個假設由此次測試實務上
      可以證實。三、總結，『羅陳月貴為丙○○和乙○○的同
      母異父姊姊』這一個假設由此次測試已實務上可以證實。
      」，有本院依原告聲請向本院所調取97年度親字第51號民
      事案卷內之親子鑑定報告可稽。按訴外人羅陳月貴既為原
      告與林俊所生，而訴外人羅陳月貴又僅係被告丙○○和乙
      ○○的同母異父姊姊，準此，被告丙○○、乙○○非原告
      與林俊所生應屬甚明。從而，原告於前揭民法修正後二年
      內提起本件訴訟，請求確認被告丙○○、乙○○非原告與
      林俊之婚生子女，揆諸前開說明，於法洵屬有據，應予准
      許。
六、結論，原告之訴為有理由，依民事訴訟法第385條第1項前段
    、第81條第2款，判決如主文。
中    華    民    國    98    年    8     月    25    日
                  家事法庭 法  官  張百見
上正本證明與原本無異
如對本判決上訴，須於判決送達後20日內向本院提出上訴狀。
                           書記官  呂聖儀
中    華    民    國    98    年    8     月    25    日


司法院資訊處製作；財團法人民間司法改革基金會備份。
